臺灣花蓮地方法院民事判決　　　　　　　 94年度訴字第146號
　　原　　　告　行政院國軍退除役官兵輔導委員會花蓮農場
　　法定代理人　甲○○
　　訴訟代理人　吳明益律師
　　被　　　告　乙○○
上列當事人間請求拆屋還地事件，本院於民國94年12月12日言詞
辯論終結，判決如下：
    主    文
被告應將坐落於花蓮縣壽豐鄉○○段一Ｏ三三地號土地上如附圖
紅色斜線部分所示，面積二二二點三七六平方公尺之地上物拆除
後，將土地返還原告。
訴訟費用由被告負擔。
本判決於原告提供新台幣陸萬元之擔保金後，得假執行。
    事實及理由
一、原告主張：花蓮縣壽豐鄉○○段1033地號土地乃原告有管理
    權之國有土地（下稱系爭土地），原告於92年4月4日與被告
    簽立「經營短期作物契約書」（下稱系爭契約），約定合作
    期間自92年3月28日起至96年3月27日止，為期4年，其中第
    10 條約定，被告辦理種植、栽培管理作業，如需工棚、供
    水灌溉及其他臨時性田間設備，必須徵得原告書面同意後始
    得設置，並於合作期滿時自行清除。嗣被告於93年6月13日
    向原告申請搭建約8坪之工寮，經原告同意，但表示不得作
    契約規定外之用途。詎原告於93年7月初，發現被告搭建之
    工寮達67坪，超過原告准許之範圍，且工寮內部裝潢富麗，
    設置辦公桌椅，原告於92年7月13日寄發存證信函，告知被
    告違約，仍未獲改善，因被告違反系爭契約之約定，故原告
    以起訴狀繕本送達表示解約，依契約及民法第767條物上請
    求權，請求被告拆屋還地，並聲明如主文所示。
二、被告對於原告主張之事實為自認，陳述：同意原告解除契約
    。
三、原告主張之上開事實，為被告所自認，並據原告提出土地登
    記第二類謄本、經營短期作物契約書、94年6月13日花蓮縣
    花蓮地政事務所複丈成果圖等為證，堪信為真實。本件之爭
    點在於，原告請求被告拆屋還地是否有理由？
  (一)按所有人對於無權占有或侵奪其所有物者，得請求返還之。
    對於妨害其所有權者，得請求除去之，民法第767條定有明
    文。兩造既陳明系爭契約業經解除，被告占有土地即無正當
    權源，故原告依據民法第767條之所有物返還請求權，請求
    被告將坐落於花蓮縣壽豐鄉○○段1033地號土地上如附圖紅
    色斜線部分所示，面積222點376平方公尺之地上物拆除後，
    將土地返還原告，為有理由，應予准許。
  (二)又原告早於94年3月28日聲請調解，請求被告拆屋還地，至
    今已超過半年，足認被告有充裕之時間可以自行拆屋還地而
    不為，其於本院言詞辯論終結時，仍稱希望能再給其一點時
    間云云，乃無故拖延，不應准許。
四、原告陳明願供擔保，請求宣告假執行，核無不合，茲酌定相
    當之擔保金額，予以准許。
據上論結：本件原告之訴為有理由，依民事訴訟法第78條、第
390條第2項，判決如主文。
中　　華　　民　　國　　94　　年　　12　　月　　26　　日
                  民事庭法  官   蕭一弘
上為正本係照原本作成。
如對本判決上訴，須於判決送達後廿日內向本院提出上訴狀。
中　　華　　民　　國　　94　　年　　12　　月　　26　　日
                  法院書記官     詹益盛
